【裁判字號】    98,訴,2783
【裁判日期】    981026
【裁判案由】    毒品危害防制條例
【裁判全文】
臺灣板橋地方法院刑事判決              98年度訴字第2783號
公  訴  人  臺灣板橋地方法院檢察署檢察官
被      告  甲○○
上列被告因違反毒品危害防制條例案件，經檢察官提起公訴（98
年度毒偵字第4512號），被告於準備程序中就被訴事實為有罪之
陳述，經告知簡式審判程序之旨，並聽取當事人之意見後，本院
合議庭裁定由受命法官獨任進行簡式審判程序，判決如下：
    主  文
甲○○施用第一級毒品，累犯，處有期徒刑柒月；扣案之第一級
毒品海洛因壹包（驗餘淨重零點陸壹捌肆公克），沒收銷燬之，
扣案盛裝上開海洛因之包裝袋壹個及注射針筒伍支，均沒收。又
施用第二級毒品，累犯，處有期徒刑肆月；扣案之第二級毒品甲
基安非他命壹包（驗餘淨重零點零壹柒公克），沒收銷燬之，
扣案盛裝上開甲基安非他命之包裝袋壹個及吸食器貳組，均沒收
。應執行有期徒刑玖月；扣案之第一級毒品海洛因壹包（驗餘淨
重零點陸壹捌肆公克）及第二級毒品甲基安非他命壹包（驗餘淨
重零點零壹柒公克），均沒收銷燬之，扣案盛裝上開海洛因及
甲基安非他命之包裝袋貳個、注射針筒伍支及吸食器貳組，均沒
收。
    事  實
一、甲○○前於民國89年間因施用毒品案件，經本院裁定送觀察
    、勒戒後，認無繼續施用毒品之傾向，於89年11月3 日執行
    完畢釋放出所，並經臺灣板橋地方法院檢察署檢察官以89年
    度毒偵字第6761號為不起訴處分確定。復於上開觀察、勒戒
    執行完畢釋放後5 年內，再因施用第一、二級毒品案件，經
    本院於93年12月27日以93年度訴字第1958號分別判處有期徒
    刑4 月、2 月，應執行有期徒刑5 月確定，於94年1 月18日
    易科罰金執行完畢。又於95年間因施用第一級毒品案件，經
    本院以95年度訴字第912 號判處有期徒刑10月確定，嗣經本
    院以96年度聲減字第518 號裁定減為有期徒刑5 月確定，於
    96年7 月16日縮刑期滿執行完畢。詎猶不知悔改，復基於施
    用第一級毒品海洛因及第二級毒品甲基安非他命之犯意，於
    98年6 月20日20時許，在其位於臺北縣新莊市○○路377 號
    3 樓312 房居所內，以將海洛因加水稀釋後，再以針筒注射
    手臂血管之方式，施用第一級毒品海洛因1 次，再將甲基安
    非他命置於吸食器內燒烤吸食其煙霧之方式，施用第二級毒
    品甲基安非他命1 次。嗣於同日23時15分許，為警在上址查
    獲，並扣得第一級毒品海洛因1 包（淨重0.6190公克）、第
    二級毒品甲基安非他命1 包（淨重0.3020公克）及甲○○所
    有，供施用海洛因所用之注射針筒5 支及供施用甲基安非他
    命所用之吸食器2 組，經採尿送驗後，呈鴉片類及安非他命
    類陽性反應，而悉上情。
二、案經臺北縣政府警察局蘆洲分局報告臺灣板橋地方法院檢察
    署檢察官偵查起訴。
    理  由
一、本件被告甲○○所犯為死刑、無期徒刑、最輕本刑為3 年以
    上有期徒刑以外之罪，且非高等法院管轄第一審之案件，於
    本院準備程序進行中，被告就被訴事實為有罪之陳述，經告
    知被告簡式審判程序之旨，並聽取公訴人及被告之意見後，
    本院合議庭裁定由受命法官獨任進行簡式審判程序，合先敘
    明。
二、上揭犯罪事實，業據被告於警詢、偵查及本院審理中坦承不
    諱，並有注射針筒5 支及吸食器2 組扣案可佐，且被告在警
    局經其同意採尿送驗之結果，確呈第一級毒品海洛因之代謝
    物嗎啡及第二級毒品甲基安非他命之代謝物甲基安非他命陽
    性反應等情，有臺北縣政府警察局蘆洲分局勘查同意採證書
    、偵辦毒品案件尿液代號對照表及臺灣檢驗科技股份有限公
    司98年7 月2 日出具之濫用藥物檢驗報告（報告編號：UL/2
    0 09/60614號）各1 紙在卷可稽，而扣案之白色粉末及白色
    透明結晶各1 包，經交通部民用航空局航空醫務中心以氣相
    層析質譜儀法鑑定結果，確係第一級毒品海洛因及第二級毒
    品甲基安非他命，此有該中心98年7 月17日航藥鑑字第0983
    577 號、第0000000 號毒品鑑定書2 紙附卷可參。此外，復
    有臺北縣政府警察局蘆洲分局搜索扣押筆錄及扣押物品目錄
    表各1 份、現場及扣案物品照片10張存卷可稽，足見被告自
    白核與事實相符。
三、按毒品危害防制條例於92年7 月9 日修正公布，自93年1 月
    9 日施行，其中第20條、第23條將施用毒品之刑事處遇程序
    ，區分為「初犯」及「5 年內再犯」、「5 年後再犯」。依
    其立法理由之說明：「初犯」，經觀察、勒戒或強制戒治後
    ，應為不起訴處分或不付審理之裁定；經觀察、勒戒或強制
    戒治執行完畢釋放後，「5 年內再犯」者，因其再犯率甚高
    ，原實施之觀察、勒戒及強制戒治既已無法收其實效，爰依
    法追訴或裁定交付審理。至於經觀察、勒戒或強制戒治執行
    完畢釋放後，「5 年後再犯」者，前所實施之觀察、勒戒或
    強制戒治已足以遮斷其施用毒品之毒癮，為期自新及協助其
    斷除毒癮，仍適用「初犯」規定，先經觀察、勒戒或強制戒
    治之程序。從而依修正後之規定，僅限於「初犯」及「5 年
    後再犯」2 種情形，始應先經觀察、勒戒或強制戒治程序。
    倘被告於5 年內已再犯，經依法追訴處罰，縱其第3 次（或
    第3 次以上）再度施用毒品之時間，在初犯經觀察、勒戒或
    強制戒治執行完畢釋放5 年以後，已不合於「5 年後再犯」
    之規定，且因已於「5 年內再犯」，顯見其再犯率甚高，原
    實施觀察、勒戒或強制戒治，已無法收其實效，即應依該條
    例第10條處罰（最高法院95年5 月9 日95年度第7 次及97年
    9 月9 日97年度第5 次刑事庭會議決議參照）。查本件被告
    前於89年間因施用毒品案件，經本院裁定送觀察、勒戒後，
    認無繼續施用毒品之傾向，於89年11月3 日執行完畢釋放出
    所，並經臺灣板橋地方法院檢察署檢察官以89年度毒偵字第
    6761號為不起訴處分確定；復於上開觀察、勒戒執行完畢釋
    放後5 年內，再因施用第一、二級毒品案件，經本院於93年
    12月27日以93年度訴字第1958號分別判處有期徒刑4 月、2
    月，應執行有期徒刑5 月確定，於94年1 月18日易科罰金執
    行完畢等情，有臺灣高等法院被告前案紀錄表及臺灣板橋地
    方法院檢察署刑案資料查註紀錄表各1 份在卷足憑。則被告
    本件施用第一、二級毒品之時間，雖均距離前述觀察、勒戒
    執行完畢已逾5 年，惟其前既已於5 年內再犯施用毒品案件
    ，參諸前揭說明，被告本件施用毒品之行為，即不合於「5
    年後再犯」之規定，自應依毒品危害防制條例第10條規定追
    訴處罰。從而，本案事證明確，被告上開施用第一、二級毒
    品之犯行，洵堪認定，應予依法論科。
四、按海洛因及甲基安非他命分別為毒品危害防制條例第2 條第
    2 項第1 款、第2 款所規定之第一、二級毒品。核被告所為
    ，係犯毒品危害防制條例第10條第1 項施用第一級毒品罪及
    同條第2 項施用第二級毒品罪。其於施用前、後持有海洛因
    及甲基安非他命之低度行為，為其施用之高度行為所吸收，
    不另論罪。又被告所犯上開2 罪間，犯意各別，行為互殊，
    應予分論併罰。另被告曾受前揭犯罪事實欄所載之犯罪科刑
    及有期徒刑執行情形，有前揭臺灣高等法院被告前案紀錄表
    1 份在卷可參，其於受有期徒刑之執行完畢後，5 年以內故
    意再犯本件有期徒刑以上之2 罪，均為累犯，各應依刑法第
    47條第1 項之規定加重其刑。爰審酌被告前曾因施用毒品案
    件經觀察、勒戒之程序，竟猶不知悔改，復再犯本件施用毒
    品罪，顯然無視毒品對於其自身健康之戕害及對於社會安全
    與公共秩序之潛在危害；惟念及施用毒品固戕害個人健康至
    鉅，然就他人權益之侵害仍屬有限，兼衡其犯罪動機、目的
    、手段，且犯後坦承犯行，態度尚佳等一切情狀，分別量處
    如主文所示之刑，並定其應執行之刑。
五、扣案之第一級毒品海洛因1 包（淨重0.6190公克，驗餘淨重
    0.6184公克）及第二級毒品甲基安非他命1 包（淨重0.3020
    公克，驗餘淨重0.3017公克），為本案查獲之毒品，有前揭
    交通部民用航空局航空醫務中心毒品鑑定書在卷可稽，應依
    毒品危害防制條例第18條第1 項前段之規定，不問屬於犯人
    與否，沒收銷燬之；又扣案盛裝上開海洛因及甲基安非他命
    之包裝袋2 個、注射針筒5 支及吸食器2 組，均為被告所有
    供本件施用毒品所用之物，業據被告供承在卷，爰均依刑法
    第38條第1 項第2 款之規定宣告沒收。
據上論斷，應依刑事訴訟法第273 條之1 第1 項、第299 條第1
項前段，毒品危害防制條例第10條第1 項、第2 項、第18條第1
項前段，刑法第11條前段、第47條第1 項、第51條第5 款、第38
條第1 項第2 款，判決如主文。
本案經檢察官黃怡華到庭執行職務。
中    華    民    國    98    年    10    月    26    日
                  刑事第十五庭  法  官  廖欣儀
以上正本證明與原本無異。
如不服本判決應於收受判決後10日內向本院提出上訴書狀，並應
敘述具體理由。其未敘述上訴理由者，應於上訴期間屆滿後20日
內向本院補提理由書（均須按他造當事人之人數附繕本）「切勿
逕送上級法院」。
                                書記官  蕭佩宜
中    華    民    國    98    年    10    月    26    日
附錄本案論罪科刑法條全文：
毒品危害防制條例第10條
施用第一級毒品者，處6 月以上5 年以下有期徒刑。
施用第二級毒品者，處3 年以下有期徒刑。


司法院資訊處製作；財團法人民間司法改革基金會備份。
